臺北高等行政法院判決
　　　　　　　　　　　　　　　　　　 96年度簡字第00147號
原　　　告　行政院勞工委員會職業訓練局中區職業訓練中心
代　表　人　甲○○（主任）
訴訟代理人　賴見強律師
　　　　　　古宏彬律師
被　　　告　乙○○
上列當事人間因償還公費事件，原告提起給付訴訟。本院判決如
下：
    主  文
被告應給付原告新臺幣壹萬零壹佰零參元。
訴訟費用由被告負擔。
    事  實
緣被告於民國（下同）89年間參加原告舉辦之電腦軟體應用班職
業訓練，而於89年6月27日遭勒令退訓。嗣原告以被告應依行政
院勞工委員會職業訓練局所屬職業訓練中心學生退訓賠償要點第
2條規定，賠償學雜費、材料費及保險費等訓練費用計新臺幣（
下同）10,103元，迭經追索迄未賠償，遂向本院提起給付訴訟。
茲摘敘兩造訴辯意旨如次：
甲、原告起訴意旨略謂：
一、按行政機關基於法定職權，為達特定之行政目的，於不違反
    法律規定之前提下，得與人民約定提供某種給付，並使接受
    給付者負合理負擔或其他公法上對待給付義務，而成立行政
    契約關係，此有司法院釋字第348號解釋理由書可參。
二、次按「學生受訓期間因中途退訓應負責賠償訓練費用，其規
    定及標準，依本要點辦理。」、「本要點所稱賠償訓練費用
    ，包括學雜費、材料費及保險費3項。（一）學雜費：報到
    2週內退訓者得免予追究賠償；2週以上，4週以內者，賠償
    全期費用之三分之一；超過4週者，按全期費用計算。（二
    ）材料費：報到2週內退訓者得免予追究賠償；超過2週依退
    訓時已訓練之週數佔全期訓練週數之比例計算（不滿1週者
    以1週計）。（三）保險費：退訓時依已繳納之保費計算。
    前項訓練費用係依各職類、班別、訓練計畫所列受訓學生個
    人年度預算金額核計之。」、「學生在受訓期間，有下列情
    形之一者，依前項各款規定標準，追究賠償：（一）升學或
    其他原因申請退訓者。（二）擅自離訓或行為不檢，情節重
    大勒令退訓者。」行政院勞工委員會職業訓練局所屬職業訓
    練中心學生退訓賠償要點第1條、第2條及第3條分別定有明
    文。
三、原告係依行政院勞工委員會職業訓練局職業訓練中心組織通
    則設立之行政機關，依法負有辦理職業訓練促進全民就業之
    行政目的，原告辦理職業訓練招收學員受訓，與學員間屬國
    家機關與人民約定提供某種給付，並使接受給付者負合理負
    擔或其他公法上對待給付義務，而成立行政契約關係，倘學
    員因升學或其他原因申請退訓，及擅自離訓或行為不檢，情
    節重大勒令退訓者，均應依上開賠償要點規定賠償訓練費用
    。
四、被告於89年間參加原告舉辦之電腦軟體應用班職業訓練，嗣
    於89年6月27日遭原告勒令退訓，依上開賠償要點第2條規定
    ，被告應賠償學雜費、材料費及保險費等訓練費用，迭經追
    索，被告尚有10,103元未賠償，原告爰依行政契約關係，請
    求被告賠償訓練費用，故請判命被告應給付原告10,103元，
    訴訟費用由被告負擔。
乙、被告答辯意旨略謂：
    被告迄未提出書狀作任何聲明及陳述。
    理  由
一、按人民與中央或地方機關間，因公法上原因發生財產上給付
    ，得提起給付訴訟，因公法上契約發生之給付，亦同，行政
    訴訟法第8條第1項定有明文。又「行政機關基於其法定職權
    ，為達成特定之行政上目的，於不違反法律規定之前提下，
    自得與人民約定提供某種給付，並使接受給付者負合理之負
    擔或其他公法上對待給付之義務，而成立行政契約關係。」
    亦經司法院釋字第348號解釋理由書闡明在案。再按「學生
    受訓期間因中途退訓應負責賠償訓練費用，其規定及標準，
    依本要點辦理。」、「本要點所稱賠償訓練費用，包括學雜
    費、材料費及保險費3項。（一）學雜費:報到2週內退訓者
    得免予追究賠償；2週以上，4週以內者，賠償全期費用之三
    分之一；超過4週者，按全期費用計算。（二）材料費:報到
    2週內退訓者得免予追究賠償；超過2週依退訓時已訓練之週
    數佔全期訓練週數之比例計算（不滿1週者以1週計）。（三
    ）保險費:退訓時依已繳納之保費計算。前項訓練費用係依
    各職類、班別、訓練計畫所列受訓學生個人年度預算金額核
    計之。」、「學生在受訓期間，有下列情形之一者，依前項
    各款規定標準，追究賠償:（一）升學或其他原因申請退訓
    者。（二）擅自離訓或行為不檢，情節重大勒令退訓者。」
    行政院勞工委員會職業訓練局所屬職業訓練中心學生退訓賠
    償要點第1條、第2條及第3條分別定有明文。
二、查原告係依行政院勞工委員會職業訓練局職業訓練中心組織
    通則設立之行政機關，依法負有辦理職業訓練促進全民就業
    之行政目的，原告辦理職業訓練招收學員受訓，與學員間屬
    國家機關與人民約定提供某種給付，並使接受給付者負合理
    負擔或其他公法上對待給付義務，而成立行政契約關係，倘
    學員因升學或其他原因申請退訓，或擅自離訓或行為不檢，
    情節重大勒令退訓者，均應依前揭賠償要點規定賠償訓練費
    用。準此，前開賠償要點中各項費用之負擔，乃為達成行政
    目的所必要，且亦未逾越合理之範圍，並以此作為接受職業
    訓練學員與原告間訂立行政契約之準據，而成為學員與原告
    間行政契約之內容，則契約雙方當事人自應本誠信原則履行
    契約上之權利與義務。
三、經查，本件被告於89年間參加原告舉辦之電腦軟體應用班職
    業訓練，於89年6月27日遭勒令退訓，依行政院勞工委員會
    職業訓練局所屬職業訓練中心學生退訓賠償要點第2條規定
    ，被告應賠償學雜費、材料費及保險費等訓練費用，迭經追
    索，尚有10,103元未賠償等情，業據原告提出教務課簽呈及
    賠償費用核計表影本為證，而被告經合法通知後，未提出任
    何書狀作何聲明或陳述以供本院斟酌，應認原告主張為真實
    。
四、綜上所述，原告依據行政契約之法律關係，請求被告賠償訓
    練費用10,103元，為有理由，應予准許。又本件適用簡易訴
    訟程序，爰不經言詞辯論逕為判決，併予敘明。
據上論結，本件原告之訴為有理由，爰依行政訴訟法第233條第1
項、第236條、第98條第3項前段，判決如主文。
中    華    民    國    96    年    7    月    11     日
                              第三庭法官　曹瑞卿
上為正本係照原本作成。
本件以訴訟事件所涉及之法律見解具有原則性者為限，始得於本
判決送達後20日內向本院提出上訴狀並表明上訴理由，如已於本
判決宣示後送達前提起上訴者，應於判決送達後20日內補具上訴
理由（均按他造人數附繕本），且經最高行政法院許可後方得上
訴。
中    華    民    國    96    年    7    月    11     日
            　　　　　　　　　 　 書記官  方偉皓
